【裁判字號】    99,台上,1144
【裁判日期】    990226
【裁判案由】    妨害性自主
【裁判全文】
最高法院刑事判決            九十九年度台上字第一一四四號
上  訴  人  黃○○
選任辯護人  陳萬呈律師
上列上訴人因妨害性自主案件，不服台灣高等法院高雄分院中華
民國九十七年二月二十一日第二審更審判決（九十六年度上更(一)
字第三九九號，起訴案號：台灣高雄地方法院檢察署九十四年度
偵字第一０四八七號），提起上訴，本院判決如下：
    主  文
上訴駁回。
    理  由
按刑事訴訟法第三百七十七條規定，上訴於第三審法院，非以判
決違背法令為理由，不得為之。是提起第三審上訴，應以原判決
違背法令為理由，係屬法定要件。如果上訴理由書狀並未依據卷
內訴訟資料，具體指摘原判決不適用何種法則或如何適用不當，
或所指摘原判決違法情事，顯與法律規定得為第三審上訴理由之
違法情形，不相適合時，均應認其上訴為違背法律上之程式，予
以駁回。本件原判決已明依憑被害人即二名黃姓少女（代號：
00000000、00000000，民國七十九年一月、八十年二月生，姓名
          、年籍均詳卷，下稱Ａ女、Ｂ女）、Ａ女、Ｂ女之母
          （代號：00000000Ｂ，姓名、年籍詳卷，下稱Ａ女之
          母）於警詢及第一審之證述，佐以上訴人黃○○（姓
          名、年籍詳卷）於警詢及第一審之供述，並有私立高
          雄醫學大學附設中和紀念醫院所出具被鑑定人Ａ女、
          Ｂ女之精神鑑定報告書（下稱精神鑑定報告書）及上
          訴人所書悔過書（下稱悔過書）在卷可稽，資以認定
          上訴人有原判決事實欄所記載之犯罪事實。對於上訴
          人所辯：伊僅自九十四年二月間起，出於善意，多次
          撫摸Ａ女之胸部，以幫助Ａ女豐胸，並非意在猥褻Ａ
          女。又Ａ女、Ｂ女所稱遭伊強制猥褻諸般情節，純屬
          說謊云云，何以不足採取，亦已憑卷內證據資料，於
          理由內詳為指駁說明。因而撤銷第一審關於強制猥褻
          部分不當之科刑判決，改判仍依九十五年七月一日修
          正施行前刑法第五十六條之連續犯規定，論處上訴人
          連續對十四歲以下之女子，以違反其意願之方法，而
          為猥褻之行為之罪刑。原判決已明所憑之證據及其
          認定之理由，所為論斷與卷內證據資料相符，從形式
          上觀察，並無何違背法令之情形存在。上訴意旨略以
          ：(一)原判決就認定上訴人犯罪事實所憑之上訴人在第
          一審之供述、Ａ女、Ｂ女、Ａ女之母於警詢、檢察官
          訊問時及第一審之證述、精神鑑定報告書等證據，俱
          未於原審審判期日，依法定調查證據程序，一一提示
          予上訴人辨認，亦未賦予上訴人辯解之機會，即採為
          判斷之依據，有應於審判期日調查之證據而未予調查
          之違法。(二)Ａ女、Ｂ女於第一審就其等遭受上訴人猥
          褻之時間、次數、情節等事項，或證述「不記得」，
          或證稱「我不知道該怎麼回答」，核與其等在警詢中
          所為陳述，大相逕庭。又Ａ女之母於第一審證述：Ａ
          女、Ｂ女於幼小時，就曾向伊反映她們之外祖父即上
          訴人會撫摸她們身體及下體，當時伊認為是上訴人與
          她們在玩耍。於九十四年春假過後，Ａ女又向伊提起
          上訴人於春假期間，有在上訴人住處欺負Ａ女之情事
          等語。究竟實情如何？尚有重重疑點存在。原審未依
          職權再傳喚Ａ女、Ｂ女及Ａ女之母到庭，就各項疑點
          詳加調查，即徒以Ａ女、Ｂ女係上訴人之外孫女，自
          幼即受上訴人之養育、照顧，雙方關係十分密切，衡
          情不會設詞誣陷上訴人為由，遽為採取Ａ女、Ｂ女及
          Ａ女之母之證詞，而為不利於上訴人之認定，亦有應
          於審判期日調查之證據而未予調查之違法云云。經查
          ：(一)刑事訴訟法第四十七條規定，審判期日之訴訟程
          序，專以審判筆錄為證。本件原審審判長於九十七年
          二月十四日審判期日，就Ａ女、Ｂ女、Ａ女之母於警
          詢、檢察官訊問時及第一審之證述、上訴人於警詢及
          第一審之供述、精神鑑定報告書、悔過書等證據，均
          「一一提示並告以要旨」，並訊以「有無（何）意見
          ？」，檢察官、上訴人及其選任辯護人均有分別陳明
          意見或表示無意見等情，有審判筆錄之記載可憑（見
          原審卷第四六至五０頁）。上訴意旨指摘原審審判長
          於審判期日就上開證據，未依法踐行調查證據程序，
          自不屬依據卷內資料所為具體指摘之適法上訴第三審
          理由。(二)刑事訴訟法所稱依法應於審判期日調查之證
          據，係指與待證事實有重要關係，在客觀上顯有調查
          必要性之證據而言，故其範圍並非漫無限制，必其證
          據與判斷待證事實之有無，具有關聯性，得據以推翻
          原判決所確認之事實，而為不同之認定，若僅枝節性
          問題，或所證明之事項已臻明確，自均欠缺調查之必
          要性，原審未依職權為無益之調查，並無違法之可言
          。又證人已由法官合法訊問，且於訊問時予當事人詰
          問之機會，其陳述明確，別無訊問之必要者，不得再
          行傳喚，刑事訴訟法第一百九十六條定有明文。上訴
          人之選任辯護人雖於九十七年一月十四日原審準備程
          序期日，以言詞聲請傳喚證人Ａ女之母到庭作證，用
          以證明上訴人未強制猥褻Ａ女、Ｂ女，但於九十七年
          二月十四日審判期日，則表明捨棄傳喚Ａ女之母等情
          ，此有準備程序、審判筆錄之記載可按（見原審卷第
          二八、四五頁）。而Ａ女、Ｂ女及Ａ女之母均已於第
          一審到庭作證，由檢察官、上訴人及其選任辯護人就
          各項待證事實行交互詰問等情，亦有審判筆錄之記載
          足證（見第一審卷第四七至六四頁）。又原判決採取
          Ａ女、Ｂ女於警詢及第一審所為不利於上訴人之陳述
          ，而不採其等於第一審所證「不記得」或「我不知道
          該怎麼回答」等情，已明所憑理由（見原判決第三
          至六頁），尚與事理不悖，核無不合。上訴意旨既未
          指明有何不同於第一審之待證事實，而得據以推翻原
          判決所確認之事實，難認有再傳喚Ａ女、Ｂ女及Ａ女
          之母到庭調查之必要。原審未依職權重為無益之調查
          ，自無上訴意旨所指應於審判期日調查之證據而未予
          調查之違法可言。上訴意旨仍執前詞，再為事實上之
          爭執，或徒憑己見，就原審調查、取捨證據與判斷其
          證明力之合法行使，及判決內已明白論斷之事項，任
          意指摘為違法，核均非適法之上訴第三審理由。應認
          其上訴為違背法律上之程式，予以駁回。
據上論結，應依刑事訴訟法第三百九十五條前段，判決如主文。
中    華    民    國  九十九  年    二    月  二十六  日
                      最高法院刑事第十二庭
                          審判長法官  黃  一  鑫
                                法官  張  春  福
                                法官  林  勤  純
                                法官  李  錦  樑
                                法官  陳  國  文
本件正本證明與原本無異
                                      書  記  官
中    華    民    國  九十九  年    三    月    五    日
                                                       s

司法院資訊處製作；財團法人民間司法改革基金會備份。
